【裁判字號】    92,上易,873
【裁判日期】    920529
【裁判案由】    家暴妨害自由
【裁判全文】
臺灣高等法院刑事判決                            九十二年度上易字第八七三號
    上  訴  人  臺灣新竹地方法院檢察署檢察官
    被      告  乙○○
右上訴人因被告妨害自由案件，不服臺灣新竹地方法院九十一年度易字第九一三號，
中華民國九十二年二月二十六日第一審判決（起訴案號：臺灣新竹地方法院檢察署九
十一年度偵字第三四０二號、第三四０三號）提起上訴，本院判決如左：
    主  文
上訴駁回。
    理  由
一、本案經本院審理結果，認第一審判決被告乙○○無罪，經核並無違誤，應予維持
    ，並引用第一審判決書記載之證據及理由（如附件）。
二、公訴人上訴意旨以：（一）證人之陳述有部分前後不符，或相互間有所歧異時，
    究竟何為可採，法院乃得本其自由心證予以斟酌，非謂有一不符或矛盾，即應認
    其全部均為不可採信。證人林張金蘭、張鈴玉對被告於電話中恐嚇等情節，已於
    偵訊中隔離訊問證述綦詳，證人林張金蘭於原審中亦證稱：「他要我跟告訴人說
    不要再打電話給他，講到最後他就說要把我的女兒處理掉。」「（問：為何在民
    事庭作證的時候說，乙○○有說要把你的女兒殺掉？）我當時的意思是處理掉不
    是殺掉。他（指被告）當時是直接對我說的，並不是他跟別人講的時候我聽到的
    。」，按於雙方有糾紛衝突情況下，「處理掉」一詞即係「殺害」，此為一般社
    會上通用之語言。證人張鈴玉於原審審理中亦證稱當時在電話中被告有說要把告
    訴人殺掉等語，故證人張林金蘭、張鈴玉於偵訊、原審審理中對於被告恐嚇之基
    本行為所為之證詞均一致，應堪採信。（二）雖證人林張金蘭於原審審理時隨即
    又證稱：「在電話中乙○○沒有這樣說（指殺害之恐嚇言語），只是說要解決離
    婚的事情。」然此係原審就是否有恐嚇犯行之相同問題重複訊問證人張林金蘭所
    為之證詞，證人張林金蘭就相同之問題竟為完全相反之證詞，顯違常情，惟原審
    並未釐清何以前後證詞不一致，且何以前述對被告不利之證詞無法採信，原審亦
    未說明，難認理由完備。（三）按「處理掉」一詞，於一般社會上認知之含意即
    係「殺害」。被告於雙方有衝突糾紛之情況下，嚇稱「處理掉」，告訴人自會心
    生畏懼，然心生畏懼並非即表示告訴人須依恐嚇內容之指示為之，原審以告訴人
    並未遵行被告恐嚇內容之指示之理由，而認定告訴人並未心生畏懼，顯有誤會等
    語。
三、經查：證人張林金蘭於偵查中證稱：被告來電恐嚇說要把告訴人除掉，叫告訴人
    要小心一點等語；嗣於另案民事保護令案件調查時則證稱：被告曾打電話到我家
    說告訴人打電話給他，請我勸告訴人不要打電話給乙○○，也要求我勸告訴人辦
    離婚，被告說要把告訴人殺掉等語；迨至本件原審卻證稱：被告打電話不是來找
    告訴人，他是打電話給我，他說告訴人常常打電話騷擾他，他不想聽到告訴人打
    電話給他，他要我跟告訴人說不要再打電話給他，講到最後他就說要把我的女兒
    處理掉，他沒有說要殺掉等語。先後所稱不一，並有矛盾，自難採信。再證人張
    鈴玉於偵查、原審中證稱：被告以台語叫我媽媽轉告我姐姐張淑鈴，叫張淑鈴不
    能告我姐夫的表弟林伯勳，否則他會將我姐姐除掉；我媽媽沒有回答，他接著說
    ，如果還是要告，我就把她處理掉等語，核與證人張林金蘭所稱不符，亦無可信
    。另告訴人指稱：被告係於八十九年九月間在電話中出言恐嚇，心中亦感到害怕
    等語。惟告訴人並未報警處理，復於事隔一年半餘，始對被告提起本件告訴，亦
    未撤回對林伯勳之告訴，告訴人顯未因被告對證人張林金蘭所言，致心生畏懼，
    被告應無恐嚇犯行，業據原審認定無誤，並詳載理由依據。公訴人猶以證人張林
    金蘭、張鈴玉瑕疵、互不相符之證言，及告訴人指訴，指稱被告犯罪，委無可採
    。又被告於電話中向證人張林金蘭表示「要把告訴人處理掉」，是否為殺害告訴
    人之意，自須依證據具體認定之。查告訴人與被告之兄甲○○為夫妻關係，二人
    因感情不睦而分居，告訴人並經常打電話至被告公司找尋甲○○，為告訴人自承
    在卷。被告因而於電話中向告訴人之母張林金蘭表示「要處理掉」告訴人之事，
    自可能係關於告訴人與甲○○夫妻間之糾紛。公訴人未舉任何事證，徒以社會通
    念，即認被告所稱「處理掉」，即為殺害告訴人之意，要屬臆測之詞。足見公訴
    人上訴，猶指被告犯有恐嚇罪行，為無理由，應予駁回。
四、被告經合法傳喚，無正當理由不到庭，爰不待其陳述，逕行判決。
據上論斷，應依刑事訴訟法第三百七十三條、第三百六十八條、第三百七十一條，判
決如主文。
本案經檢察官李金定到庭執行職務。
中      華      民      國    九十二    年      五      月    二十九    日
                                    臺灣高等法院刑事第十四庭
                                        審判長法  官  陳  祐  輔
                                              法  官  洪  昌  宏
                                              法  官  陳  國  文
右正本證明與原本無異。
不得上訴。
                                              書記官  蔡  棟  樑
中      華      民      國    九十二    年      五      月    二十九    日
附件
臺灣新竹地方法院刑事判決                          九十一年度易字第九一三號
    公  訴  人  臺灣新竹地方法院檢察署檢察官
    被      告  乙○○  男  三十七歲（民國○○○年○○月○日生）
                        住彰化縣秀水鄉福安村二一鄰民華巷二號
                        居彰化縣福興鄉福興工業區○○路三號
                        身分證統一編號：Ｎ一二一五四二三八號
右列被告因妨害自由案件，經檢察官提起公訴（九十一年度偵字第三四０二號、第三
四０三號），本院判決如左：
    主  文
乙○○無罪。
    理  由
一、公訴意旨略以：被告乙○○為甲○○（另為不起訴處分）之胞弟，甲○○與告訴
    人張淑鈴為夫妻關係，告訴人張淑鈴與其夫感情失和，常起爭執，被告之表弟林
    伯勳亦曾因此與告訴人張淑鈴拉扯，致告訴人張淑鈴受傷（林伯勳因過失傷害案
    件，經臺灣高等法院臺中分院於民國九十年三月二十一日以八十九年度上易字第
    四四一號判處罰金五百元確定）。被告乙○○於八十九年九月間某日晚上十一時
    許，撥打電話至告訴人張淑鈴之母張林金蘭位於新竹市○○路○段二一九巷十八
    弄二號住處（電話號碼為00－0000000號），由告訴人張淑鈴之母親張
    林金蘭在二樓接電話，同時一樓同支電話由告訴人張淑鈴之妹妹張鈴玉接聽，由
    張林金蘭與乙○○對話。乙○○於電話中向張林金蘭嚇稱：若張淑鈴不再與甲○
    ○離婚，將要除掉張淑鈴，且張淑鈴若再告林伯勳時，亦要將張淑鈴除掉等語，
    要張林金蘭將此恐嚇言詞轉告告訴人張淑鈴，張林金蘭立即打電話告知告訴人張
    淑鈴上開被告乙○○之恐嚇電話內容，提醒告訴人張淑鈴須小心保護自己，致告
    訴人張淑鈴心生畏懼，而危害張淑鈴之生命、身體安全。因認被告涉有刑法第三
    百零五條之恐嚇危害安全罪嫌云云。
二、按犯罪事實應依證據認定之，無證據不得推定其犯罪事實；不能證明被告犯罪者
    ，應諭知無罪之判決，刑事訴訟法第一百五十四條、第三百零一條第一項分別定
    有明文。事實之認定，應憑證據，如未能發現相當證據，或證據不足以證明，自
    不能以推測或擬制之方法，為裁判基礎；認定犯罪事實所憑之證據，雖不以直接
    證據為限，間接證據亦包括在內；然而無論直接或間接證據，其為訴訟上之證明
    ，須於通常一般之人不致有所懷疑，而得確信其為真實之程度者，始得據為有罪
    之認定，倘其證明尚未達到此一程度，而有合理之懷疑存在時，即無從為有罪之
    認定。最高法院著有四十年台上字第八六號判例、七十六年台上字第四九八六號
    判例可資參照。又告訴人之告訴，係以使被告受刑事訴追為目的，是其陳述是否
    與事實相符，仍應調查其他證據以資審認。最高法院五十二年台上字第一三００
    號判例可資參照。又刑法第三百零五條之罪，僅以受惡害之通知者心生畏懼而有
    不安全之感覺為已足，不以發生客觀上之危害為要件。最高法院二十七年四月十
    七日刑事庭決議參照。是刑法第三百零五條恐嚇罪之成立，須被害人因加害人惡
    害之通知心生畏懼，而有不安全之感覺為要件；若被害人並未因之而生畏怖，即
    不足對其致生安全上之危險，尚難以該罪相繩，而被害人是否心生畏懼，亦應本
    於社會客觀經驗法則以為判斷基準。
三、公訴人認被告乙○○涉有上開犯行，係以告訴人張淑鈴之指述及證人張林金蘭、
    張鈴玉於偵查中之證述，且告訴人之夫甲○○於偵查中亦供稱，告訴人之家人對
    告訴人亦不太理會等情，且證人張林金蘭亦未受告訴人之影響而遽以指稱告訴人
    之夫甲○○亦有打電話恐嚇，故證人張林金蘭所為之證言，應堪採信等為其論據
    。訊據被告乙○○固不否認有於八十九年九月間打電話予告訴人之母張林金蘭之
    事實，惟堅決否認有何恐嚇危害安全之犯行，辯稱：伊打電話給告訴人之母親，
    是因為告訴人一天打四、五十通電話到公司恐嚇公司員工及伊家人，故才要告訴
    人母親請告訴人不要再打電話騷擾伊，並沒有恐嚇告訴人若不與其胞兄甲○○離
    婚的話，要將告訴人除掉，也沒有說若告訴人再對其表弟林伯勳提出傷害告訴的
    話，要將告訴人除掉等語。
四、經查：
（一）證人張林金蘭於偵查中證稱，有聽被告說過若是告他弟弟林伯勳，就不要幫忙
      繳房貸，不給他生活費用。被告於去年或今年經常打電話來鬧，要告訴人與甲
      ○○離婚，甲○○未打電話來，有一次被告在電話中曾對其說，再不離婚，他
      要將丙○○除掉，我聽了很怕，所以我馬上打電話給告訴人告知被告乙○○來
      電恐嚇說要把她除掉，叫她要小心一點，之後告訴人也比較不敢再去台中找他
      們等語（見九十一年度偵字第三四０二號偵查卷第四十四頁）；又其於另案告
      訴人對被告提起民事保護令案件調查時證稱，被告曾打電話到她家說告訴人打
      電話給他，他不要跟告訴人講話，請其勸告訴人不要打電話給乙○○，也要求
      其勸告訴人辦離婚。被告說要把告訴人殺掉，因為在電話中說到告訴人離婚的
      事情，電話拿開時聽被告跟別人說要殺告訴人。後來有勸告訴人不要到彰化，
      告訴人一直追問原因，才告知他說被告曾經講過這些話等語（見本院九十一年
      度暫家護字第三九八號民事卷九十一年十二月十七日訊問筆錄）；惟其於本院
      審理時證稱：「（在八十九年九月間有無接過被告打來找告訴人張淑鈴的電話
      ？）有的，當時他不是打電話來找告訴人，他是打電話給我，他說告訴人常常
      打電話騷擾他，他說他不想聽到告訴人打電話給他，他要我跟告訴人說不要再
      打電話給他，講到最後他就說要把我的女兒處理掉。」、「（他當時有說為什
      麼要把你的女兒處理掉嗎？）他是說我女兒常常打電話去鬧，他不要聽我女兒
      的聲音。」、「（他有沒有在電話中跟你說要把你的女兒殺掉？）他沒有說要
      殺掉，只說要處理掉。」、「（被告有沒有跟你說如果告訴人不跟甲○○離婚
      ，就要把張淑鈴殺掉？）他有常常打電話來講，要張淑鈴與甲○○離婚，但沒
      有跟我講說如果她們二人沒有離婚，要把張淑鈴處理掉或殺掉。」、「（他在
      電話中有沒有說如果張淑鈴如果要告林柏勳的時候，要把張淑鈴殺掉？）沒有
      。但是我女兒有跟我講說，乙○○有跟她說如果她再告林柏勳的話，就要把她
      殺掉。」、「（乙○○打電話來的時候是你先接到電話還是張鈴玉先接到電話
      ？）差不多同時接聽。」、「（乙○○在電話中有無叫你轉告要把張淑鈴處理
      掉這句話轉告給張淑鈴？）沒有，他只是叫我要跟我女兒講不要再打電話過去
      給他。」、「（你後來有把乙○○打電話給你這件事告訴你女兒張淑鈴？）過
      了很久，我才張淑鈴叫她不要去他住的地方，我女兒問我為什麼，是要讓她死
      嗎，我說是。」、「（為何在民事庭作證的時候說，乙○○有說要把你的女兒
      殺掉，你說是在電話中聽到他跟別人講說要把我的女兒殺掉？提示並告以要旨
      ）我當時的意思是處理掉不是殺掉。他當時直接對我說的，並不是他跟別人講
      的時候我聽到的。」、「（為何在偵查中乙○○對你說如果張淑鈴不跟甲○○
      離婚的話就要把丙○○殺掉？告以要旨）我當時沒有這樣子說，在電話中乙○
      ○沒有這樣子說，只是說要解決離婚的事情。」等語（見本院九十二年二月十
      二日審理筆錄）。是證人張林金蘭就被告如何出言恐嚇及恐嚇內容所為之證述
      ，屢次所為之證言，均無一相符，互有矛盾，且其如何將被告在電話中之話語
      轉告予告訴人一節，前後所言，亦有所出入，是其所為之證言是否屬實，尚非
      無疑。
（二）再證人張鈴玉於偵查中證稱，有一次回娘家，以為是其先生打電話來，故拿家
      中電話分機聽，其母親張林金蘭在一樓就已經拿起來聽了，是其母親與對方在
      對話，對方態度很兇，一直罵三字經，對方是一位男子以台語叫我媽媽轉告我
      姐姐張淑鈴叫張淑鈴不能告我姐夫的表弟林伯勳，否則他會將我姐姐除掉，當
      時是在八十九年九月間，我們去台中開庭的前後，當時已經開學了，時間是在
      晚上十一、二點等語（見上開偵查卷第四十四頁）；其於本院審理時亦證稱：
      「（你在八十九年九月間是否曾經接到乙○○打來的電話？）當時我回娘家，
      我聽到電話，我以為是我先生打來，我就把電話拿起來聽，我拿起來聽的時候
      ，我媽媽在一樓已經拿起來聽了。」、「（你認得電話中的聲音是誰的聲音嗎
      ？）當時不太認得出來，所以就繼續聽，我聽到對方說叫你女兒不要再告我們
      ，如果再告我們，薪水是我在發，就讓你女兒及孫女在新竹餓死，我媽媽沒有
      回答，他接著說，如果還是要告，我就把她處理掉，我媽媽一直沒有講話，對
      方就一直罵三字經，後來就把電話掛掉了。」、「（你把電話接起來聽的時候
      對方才開始講話嗎？）是的。」、「（那你有聽到對方講說如果張淑鈴再不跟
      甲○○離婚，要把張淑鈴殺掉？）在電話中沒有聽到，但是後來我姊姊到我住
      處找我的時候，我姊姊跟我說乙○○曾經跟她講過這樣的話。」、「（當天在
      電話中，對方有提到要你姊姊離婚的事情嗎？）沒有，但只有講到不要告林柏
      勳的事情。」等語（見本院九十二年二月十二日審理筆錄）。而證人張鈴玉與
      證人張林金蘭幾乎同時將電話拿起接聽，業據證人張林金蘭及張鈴玉證述如前
      ，惟證人鋹鈴玉並未聽聞被告有出言嚇稱，若告訴人不與其夫甲○○離婚，則
      被告會將告訴人除去等語，僅聽聞若告訴人再告被告表弟林伯勳，則要將告訴
      人除去之話語，而證人張林金蘭在民事保護令案件調查及本院審理時，卻均未
      證稱，有聽聞被告出言嚇稱，若告訴人再告被告表弟林伯勳，則要將告訴人除
      去之話語，是上開二證人既係同時接聽被告之電話，然其等所聽聞之內容，竟
      互有出入，亦與常情有違。
（三）另告訴人於本院調查時陳稱，被告係在八十九年九月間在電話中出言恐嚇，且
      經由證人張林金蘭轉告後，其心中亦感到害怕等語。惟告訴人亦於本院調查時
      自承，其於得知被告上開恐嚇之言語後，其並未報警處理，因是否離婚，並無
      法以逼迫手段為之，且其仍然堅持對被告之表弟林伯勳提出傷害告訴，也因為
      忙著處理與被告表弟林伯勳之訴訟而無暇報警等語（見本院九十二年一月十七
      日訊問筆錄），是被告於事隔一年半餘，始對被告提起本件告訴，已與常情不
      符，況其亦未因此而撒回對被告表弟林伯勳之傷害告訴，反而堅持提出告訴，
      並有臺灣高等法院台中分院九十年三月二十一日九十年度上易字第四四一號刑
      事判決附於上開偵查卷第五十五頁可參，且其亦未因此即與其夫甲○○離婚，
      足見縱被告有對證人張林金蘭嚇稱若告訴人再不與甲○○離婚，將要除掉張淑
      鈴及若告訴人再告其表弟林伯勳時，亦要將告訴人除掉等語，並經由證人張林
      金蘭轉知與告訴人，然依告訴人事後之作為以觀，告訴人亦未因聽聞上開言語
      ，而有心生畏懼之情。
五、綜上所述，尚難以證人張林金蘭有瑕疵之證述，證人張林金蘭與證人張鈴玉互核
    不符之證言，遽為被告犯罪之認定。此外，本院又查無其他積極證據足資認定被
    告涉有公訴人所指之犯行，揆諸前揭判例及說明，全案仍有合理懷疑存在，自屬
    不能證明被告犯罪，應諭知被告無罪之判決。
據上論斷，應依刑事訴訟法第三百零一條第一項，判決如主文。
本案經檢察官陳榮林到庭執行職務。
中      華      民      國      九十二     年    二     月    二十六    日
                                    臺灣新竹地方法院刑事第二庭
                                        法  官  王  鳳  儀
右正本證明與原本無異。
如不服本判決，應於判決送達後十日內向本院提出上訴狀( 應附繕本 )，上訴於
臺灣高等法院。
                                        書記官  陳  進  楷
中      華      民      國      九十二     年    二     月    二十六    日


司法院資訊處製作；財團法人民間司法改革基金會備份。
